【裁判字號】    92,上易,115
【裁判日期】    920130
【裁判案由】    竊盜等
【裁判全文】
臺灣高等法院臺中分院刑事判決                    九十二年度上易字第一一五號
    上  訴  人  臺灣苗栗地方法院檢察署檢察官
    上  訴  人
    即  被  告  乙○○  男四十.
右上訴人等因被告竊盜等案件，不服台灣苗栗地方法院九十一年度易字第三五九號，
中華民國九十一年十二月三日第一審判決（起訴案號：台灣苗栗地方法院檢察署八十
九年度偵字第四九六０號），提起上訴，本院判決如左：
      主  文
上訴駁回。
      事實及理由
一、本案經本院審理結果，認上訴人即被告（以下簡稱為被告）乙○○部分第一審判
    決認事用法及量刑均無不當，應予維持，並引用第一審判決書記載之事實、證據
    及理由（如附件）。
二、檢察官上訴意旨雖指稱被告乙○○所為係犯刑法第三百三十條第一項之加重準強
    盜罪云云。但查刑法第三百二十九條之準強盜罪，以竊盜或搶奪，因防護贓物、
    脫免逮捕或湮滅罪證而當場施以強暴脅迫為要件。該條所謂「當場」，固不以實
    施竊盜或搶奪者尚未離去現場為限，即已離盜所而尚在他人跟蹤追躡中者，仍不
    失為當場。惟於竊盜或搶奪者離去盜所後，行至中途始被撞遇，則該中途，不得
    謂為當場，此時如因彼此爭執，犯人予以抵抗，實施強暴或脅迫，除可另成其他
    罪名外，不生以強盜論之問題（最高法院二十八年上字第一九八四號判例參照）
    。本件被告乙○○竊得三隻賽鴿時間，係在案發當日上午九時許，而其手持十字
    弓與證人張廷旗等人對峙之時間，則係在同日上午十一時許，前後時間差距已有
    二小時之久，且綽號「黑人」所架設之鳥網即被告乙○○竊盜之地點係在苗栗縣
    西湖鄉二湖村山區其中一座山之山頂，此觀卷附照片自明（見偵查卷第六０頁）
    ，而被告乙○○手持十字弓與證人張廷旗等人對峙之地點，約有七、八分鐘之路
    程，業據證人黃俊傑於偵查時證述明確（見偵查卷第八九頁），且約有將近二百
    公尺之遠，亦據證人張廷旗於原審證述明確（見原審卷第一０一頁），另證人張
    廷旗等人又非在被告乙○○竊得三隻賽鴿之時，有尾隨被告乙○○之追躡行為，
    揆諸上開判例所示，自與刑法第三百二十九條所稱「當場」之構成要件不符。第
    查刑法第三百二十九條之準強盜罪，除竊盜或搶奪而當場施以強暴脅迫外，並須
    有為防護贓物、脫免逮捕或湮滅罪證之目的，始屬相當，如欠缺此項目的，即難
    以該罪相繩。本件證人張廷旗、楊淼溪於原審作證時，已明白證述當初遇見被告
    乙○○躲在車後，是屬一時意外，至向前質問被告乙○○，是想問清楚被告乙○
    ○躲在該處之原因，並無抓被告乙○○之意等情（見原審卷第一八二頁、第一八
    四頁至第一八五頁、第一０三頁、第一八八頁至第一八九頁），縱有抓人之意，
    亦係在與被告乙○○對峙完畢，雙方放下手中刀械之後才興起，是被告乙○○手
    持十字弓與證人張廷旗等人對峙之時，證人張廷旗等人並非要逮捕之意思，被告
    乙○○亦非為「脫免逮捕」而施暴。再者任何人在荒山野嶺，倘猝見證人張廷旗
    等四名壯漢，各手持一支大型鐮刀（刀柄長約二尺、刀刃長約三十公分，刀刃寬
    約五公分）靠近，穿著外觀上又非執法人員，對其等四人身分及意圖均不明情況
    下，均會大驚失色，想盡辦法隱匿身體或加以自衛，被告乙○○又豈能獨免？故
    被告乙○○眼見對方來者不善，對自己生命身體安全備感威脅，倉促之間順手拾
    起十字弓箭自衛，乃人之常情，豈容其有思及脫免逮捕之閒暇？又被告乙○○竊
    得之三隻賽鴿，係藏放在山頂鳥網下方之草叢中，其手邊並無任何盜贓物，自亦
    不可能出於防護贓物或湮滅罪證。是本件被告乙○○受此驚嚇，固有手持十字弓
    與證人張廷旗等人對峙之舉，但其目的既非為防護贓物、脫免逮捕或湮滅罪證，
    亦與準強盜罪之要件不合。被告乙○○所為既與準強盜罪之構成要件不合，即無
    法論以加重準強盜罪，是檢察官之上訴並無理由，應予駁回。又被告乙○○上訴
    意旨仍執前詞否認犯罪，亦無理由，應予駁回。
三、移送併辦（九十一年度偵字第三七六一號）意旨略以：被告乙○○另與其他共犯
    等人，於九十一年八月一日，共組竊鴿勒贖恐嚇集團，在苗栗縣西湖鄉九份及鴨
    母坑山區，利用附近樹木叢林掩蔽處大量架設尼龍製鳥網，攔捕賽鴿，再依賽鴿
    腳環上之電話，由陳姓共犯向鴿主每隻勒贖新台幣（下同）一千二百元至二千元
    ，因認被告乙○○此部分亦涉有竊盜及恐嚇取財等罪嫌而移送併辦云云。查上開
    被告竊盜之時間為八十九年十一月二十五日，而此部分犯罪之時間則為九十一年
    八月一日，兩案犯罪時間相距約有一年八月之久，難認被告乙○○係基於概括犯
    意反覆為之，並不成立連續犯。是此部分非起訴效力所及，本院無法併予審判，
    應退回原移送機關另行適法處理，併此敘明。
四、至上訴人即被告劉正文部分，另行終結。
五、據上論斷，應依刑事訴訟法第三百七十三條、第三百六十八條，判決如主文。
本案經檢察官甲○○到庭執行職務。
中        華        民        國  九 十 二  年     一     月   三十     日
                                  臺灣高等法院臺中分院刑事第八庭
                                        審判長法  官  羅  得  村
                                              法  官  陳  毓  秀
                                              法  官  劉  榮  服
右正本證明與原本無異。
除檢察官得上訴外，餘不得上訴。
如不服本判決應於收受送達後十日內向本院提出上訴書狀，其未敘述上訴之理由者並
得於提起上訴後十日內向本院補提理由書（均須按他造當事人之人數附繕本）。
                                              書記官  陳  俞  豪
中        華        民        國  九 十 二  年     一     月    三十    日
                                                                        Ｋ


司法院資訊處製作；財團法人民間司法改革基金會備份。
